臺灣高等法院刑事裁定　　　　　　　　100年度毒抗字第363號
抗　告　人
即　被　告　陳俊安
上列抗告人因違反毒品危害防制條例案件，不服臺灣板橋地方法
院中華民國一百年十一月十四日裁定（一００年度毒聲字第一０
０八號），提起抗告，本院裁定如下：
    主  文
抗告駁回。
    理  由
一、原裁定意旨略以：被告陳俊安基於施用第一級毒品海洛因、
    第二級毒品甲基安非他命之犯意，於民國一百年七月十八日
    凌晨一時十五分許為警採尿前回溯二十六小時、九十六小時
    內之某日、時，在某不詳處所，分別施用第一級毒品海洛因
    、第二級毒品甲基安非他命各一次，嗣於一百年七月十八日
    凌晨零時四十五分許，在桃園縣中壢市○○○路二五一號前
    ，駕駛車號Ｔ二─八六四三號自用小客車為警盤檢時，因車
    內有已使用過之注射針筒一支，經被告陳俊安同意採尿後送
    驗發現有鴉片類及安非他命類陽性反應而查獲，雖被告陳俊
    安否認有何施用施品之犯行，惟其受採之尿液經送正修科技
    大學超微量研究科技中心以酵素免疫分析法初步檢驗、再以
    氣相層析質譜儀分析法確認檢驗，結果呈現上開鴉片類及安
    非他命類陽性反應，有該中心尿液檢驗報告及桃園縣政府警
    察局被採尿人尿液暨真實姓名與編號對照表在卷可考，被告
    陳俊安飾詞要無可採，犯行堪以認定。依檢察官之聲請經核
    於法並無不合，應予准許，爰依毒品危害防制條例第二十條
    第一項及觀察勒戒處分執行條例第三條第一項、第二項之規
    定，裁定被告送勒戒處所觀察、勒戒等語。
二、抗告意旨略以：檢察官就施用毒品者可選擇採行「觀察、勒
    戒」先行主義，或「附命之緩起訴」處分等方式，亦即檢察
    官有裁量之權，但其裁量權應合目的性。本件被告陳俊安係
    身為新北市政府公園之管理員，因已經離婚，須獨立扶養二
    歲幼兒，尚須與中度殘障之七十七歲高齡母親同住，若遭送
    觀察、勒戒，則除賴以維生之工作將不保外，幼兒及母親將
    無所依靠，將來將產生更大之社會問題，被告陳俊安於犯後
    已求助臺北市立聯合醫院昆明院區之成癮防治科進行戒癮治
    療，並規律服用美沙冬，故被告陳俊安應不致再犯而自毀前
    科及家庭，故檢察官應選擇採行「社會處遇」較為適當，故
    原審竟依檢察官之聲請為觀察、勒戒，且未給予被告陳俊安
    表示意見之機會，實有撤銷原裁定而重由檢察官再行斟酌之
    必要，況被告陳俊安已參加戒癮治療，而無成癮性，如再裁
    定觀察、勒戒，亦有浪費司法資源之嫌，為此提起抗告，請
    求法念在被告陳俊安並無前科，僅因單純家庭壓力而誤觸法
    網，為此撤銷原裁定云云。
三、本院經查：
（一）按犯毒品危害防制條例第十條之罪者，檢察官應聲請法院
      裁定，或少年法院（地方法院少年法庭）應先裁定，令被
      告或少年入勒戒處所觀察、勒戒，其期間不得逾二月，毒
      品危害防制條例第二十條第一項定有明文。
（二）被告陳俊安於一百年七月十八日凌晨一時十五分許為警採
      尿前回溯二十六小時、九十六小時內之某日、時，在某不
      詳處所，分別施用第一級毒品海洛因、第二級毒品甲基安
      非他命各一次，經警於查獲後將被告陳俊安之尿液送驗結
      果，發現有鴉片類及安非他命類陽性反應等情，此有桃園
      縣政府警察局被採尿人尿液暨真實姓名與編號對照表及正
      修科技大學超微量研究科技中心尿液檢驗報告等附卷可稽
      ，雖被告陳俊安於偵查中否認有何施用毒品之犯行，惟被
      告陳俊安於抗告狀中已經自承有前述施用第一級毒品海洛
      因、第二級毒品甲基安非他命之犯行，顯見被告陳俊安確
      有施用第一級毒、第二級毒品犯行，事證明確，堪以認定
      。
（三）末按美沙冬治療法僅係政府給予濫用毒品成癮者另一戒癮
      之治療方式，其目的與入勒戒處所、戒治所之目的相同，
      因此接受美沙冬替代療法僅係行政管制上輔助染有毒癮之
      人所為之醫療措施，依毒品危害防制條例第二十一條規定
      ，限於犯罪未發覺前，自動向行政院衛生署指定之醫療機
      構請求治療，而於治療中經查獲者，始可由檢察官為不起
      訴處分。另毒品危害防制條例第二十四條亦僅規定檢察官
      可為附命完成戒癮治療之緩起訴處分，惟是否給予被告為
      附命完成戒癮之緩起訴處分，屬檢察官之職權，非法院所
      得審酌。查本件被告陳俊安係於查獲後，始自行前往臺北
      市立聯合醫院昆明院區服用美沙冬，此為被告陳俊安於抗
      告狀中自陳在卷，已不符前述毒品危害防制條例規定，限
      於犯罪未發覺前，自動向行政院衛生署指定之醫療機構請
      求治療，而於治療中經查獲者，始可由檢察官為不起訴處
      分之要件，況是否給予被告陳俊安為附命完成戒癮之緩起
      訴處分，要屬檢察官之職權而非法院所得審酌，是抗告意
      旨請求改命被告陳俊安進行美沙冬治療法之戒癮治療並為
      緩起訴處分云云，於法尚有未合。至被告陳俊安另外所陳
      其身為公務員、有二歲幼子及老齡母親須要扶養等節，縱
      然非虛，亦與被告陳俊安施用毒品犯行無涉，不得解免其
      依法應受之觀察、勒戒處分。
四、原審因認被告陳俊安確有施用第一級毒品、第二級毒品之行
    為，依毒品危害防制條例第二十條第一項，觀察勒戒處分執
    行條例第三條第一項等規定，裁定將被告陳俊安送勒戒處所
    觀察、勒戒，經核並無不合。被告陳俊安抗告所辯各節，指
    摘原裁定不當，提起抗告，核無理由，應予駁回。
據上論斷，應依刑事訴訟法第四百十二條，裁定如主文。
中    華    民    國   100    年    12    月    7     日
                  刑事第十三庭審判長法  官  蔡新毅
                                    法  官  王美玲
                                    法  官  曾淑華
以上正本證明與原本無異。
不得再抗告。
                                    書記官  黃惠君
中    華    民    國   100    年    12    月    7     日